【裁判字號】    92,勞再易,7
【裁判日期】    920923
【裁判案由】    給付工資等
【裁判全文】
臺灣高等法院民事判決                             九十二年度勞再易字第七號
    再 審原 告  利豐煤礦股份有限公司
    法定代理人  林彥修
    再 審被 告  甲○○
右當事人間給付工資等事件，再審原告對於中華民國九十二年五月二十日本院九十一
年度勞上易字第五一號確定判決，提起再審之訴，本院判決如左：
      主    文
再審之訴駁回。
再審訴訟費用由再審原告負擔。
      事    實
甲、再審原告方面：
一、聲明：
  (一)台灣高等法院九十一年度勞上易字第五一號判決關於駁回再審原告於前程序第二
    審上訴部分廢棄。
  (二)右廢棄部分，再審被告在前程序第一審之訴及假執行聲請均駁回。
  (三)右廢棄部分，前程序第一、二審及再審之訴訟費用由再審被告負擔。
二、陳述略以：再審被告稱事後詢問周國泰始知簽寫同意書之事，顯與常情有違，設
    如周國泰未經其父即再審被告同意或授權，豈敢自作主張與再審原告「結算」退
    休金？又為何再審原告要與無代理權之人結算退休金？故再審被告稱其未授權其
    子周國泰，顯與經驗法則相違。又兩造所約定之工資，已高於勞動基準法第二十
    一但書之最低工資，即與法無違。原確定判決判令再審原告應再給付再審被告超
    過每日五百元之例假日工資、國定假日休假工資及國定假日加倍工資，已消極不
    適用上開規定，適用法規顯有錯誤。又再審被告無連續工作六日之情形，縱認有
    連續工作六日之事實，再審原告已給付假日工資每日五百元，此有再審被告八十
    八年一月至八十九年九月工資支付表及八十四年九月至八十九年九月工作時間統
    計表可稽，而上開書證均係原確定判決言詞辯論終結前已存在，再審原告不知有
    此書證以致未能提出，上開書證均足以支持再審原告受有利之判決，爰依民事訴
    訟法第四百九十六條第一項第一款及第十三款提起本件再審之訴。
乙、再審被告方面：未提出任何聲明或陳述。
丙、本院依職權調閱本院九十一年度勞上易字第五一號、臺灣板橋地方法院九十年度
    勞訴字第三七號給付工資等事件民事案卷。
      理      由
一、按解釋意思表示原屬事實審法院之職權，原確定判決不過就事實審法院所確定之
    事實為法律上之判斷，事實審法院解釋意思表示，縱有不當，亦不生適用法規顯
    有錯誤問題（最高法院六十四年台再字第一四０號判例參照）。所謂適用法規顯
    有錯誤者，不包括漏未斟酌證據及認定事實錯誤之情形在內（最高法院六十三年
    台上字第八八０號判例參照）。查原確定判決依據調查所得證據，於判決理由中
    詳細論述證據之取捨，並認定系爭同意書並無再審被告之簽名，且證人周國泰亦
    為相同證述，再審原告無法證明系爭同意書係再審被告授權周國泰所簽發，難認
    再審被告有拋棄依法得對再審原告請求之其餘退休金請求權，原確定判決所認定
    之事實，並未違反經驗法則，難認有適用法規顯有錯誤之事由。
二、又按勞動基準法第二十一條但書規定勞雇雙方議定之工資不得低於基本工資，係
    為保障勞工權益之最低標準。原確定判決已經說明再審被告否認該協議書及其上
    簽名之真正，再審原告亦無法舉證證明該私文書之真正，況觀諸該協議書之當事
    人記載尚難認該協議書之勞方當事人為具有法人資格之工人團體；再審原告亦未
    舉證證明簽署代表有依團體協約法第三條之規定獲得授權或經團員大會追認該協
    議書，或該協議書有經呈請主管機關認可，從而，該協議書尚不發生團體協約之
    效力。且勞工每七日中至少應有一日之休息作為例假，為勞動基準法第三十六條
    所明定。復引內政部七十四年四月二十二日台內勞字第三０七七六五號函釋及行
    政院勞工委員會七十六年十二月八日勞動字第五五八七號函釋「休假日雇主不得
    逕自與正常工作日對調」，判令再審原告應再給付再審被告例假日工資、國定假
    日休假工資及國定假日加倍工資，並未違反上開規定，自與適用法規顯有錯誤有
    間。
三、次按民事訴訟法第四百九十六條第一項第十三款所謂當事人發見未經斟酌之證物
    或得使用該證物，係指在前訴訟程序不知有該證物，現始知之，或雖知有此而不
    能使用，現始得使用者而言（最高法院三十二年上字第一二四七號判例參照）。
    再審原告所提工資支付表及工作時間統計表，應屬再審原告業務上所製作之文書
    ，係於前訴訟程序所已知之證物，且能提出加以使用，再審原告稱於前審程序不
    知有此文書致未能提出云云，並未能加以證明，顯屬無據。
四、據上論結，本件再審顯無理由，爰不經言詞辯論，判決如主文。
中      華      民      國    九十二    年      九      月    二十三    日
                        臺灣高等法院民事第二庭
                            審判長法  官  許  正  順
                                  法  官  翁  昭  蓉
                                  法  官  黃  嘉  烈
正本係照原本作成。
不得上訴。
中      華      民      國    九十二    年      九      月    二十五    日
                                  書記官  倪  淑  芳


司法院資訊處製作；財團法人民間司法改革基金會備份。
